【裁判字號】    92,訴,745
【裁判日期】    921231
【裁判案由】    殺人未遂
【裁判全文】
臺灣屏東地方法院刑事判決                          九十二年度訴字第七四五號
    公  訴  人  臺灣屏東地方法院檢察署檢察官
    被      告  甲○○
    指定辯護人  本院公設辯護人戊○○
右列被告因殺人未遂案件，經檢察官提起公訴（九十二年度偵字第五一一九號），本
院判決如左：
    主  文
甲○○殺人未遂，處有期徒刑壹年捌月。緩刑肆年。扣案杜邦萬靈農藥壹包、寶特瓶
壹個均沒收。
    事  實
一、甲○○與乙○○為父子關係，乙○○於民國六十九年間即出現精神分裂異常症狀
    ，甲○○照顧乙○○多年，思及自己已年邁，唯恐乙○○日後乏人照料及危害他
    人，明知杜邦萬靈農藥內含高度毒性之納乃得（ｍｅｔｈｏｍｙｌ，屬胺基甲酸
    鹽類農藥），如供人食用將有致命之危險，竟仍基於殺人之意思，於民國九十二
    年十月十五日七時三十分許，至屏東市○○路一四六號「惠光農藥行」，向不知
    情之老闆鄭清趁購買杜邦萬靈農藥一包，返回其位於屏東縣屏東市○○○路○段
    一巷十弄四十號住宅後，將上開杜邦萬靈農藥粉末一湯匙摻入裝有七分滿水之寶
    特瓶中，萬靈農藥溶解於水後無色無味，甲○○即於同日十二時三十分許，將溶
    有萬靈農藥之保特瓶放置在二樓乙○○房間之床邊桌上，對乙○○稱「如果口渴
    ，可以喝水」等語，乙○○喝下一口，甲○○隨即下樓，五分鐘後再度上樓，見
    乙○○已出現手腳抽慉、口吐白沫等中毒症狀，甲○○心生不忍，在客觀情勢無
    任何改變下，已不願遂行先前之殺人犯意，因己意中止之，立即驅車前往住家附
    近之屏東分局建國派出所報案，自承以農藥摻水讓其子乙○○喝下，並向員警表
    示儘速至家中察看，經員警趕至現場將中毒之乙○○送醫，而防止其死亡之發生
    ，乙○○經送醫急救後始倖免於難。員警於現場扣得杜邦萬靈農藥一包及寶特瓶
    一個。
二、案經屏東縣警察局屏東分局報請臺灣屏東地方法院檢察署檢察官偵查起訴。
    理  由
一、訊據被告甲○○對於購買杜邦萬靈農藥，以清水溶解後持交其子乙○○飲用之事
    實坦承不諱，核與證人鄭清趁於警詢中之陳述相符，而扣案杜邦萬靈農藥一包及
    寶特瓶內遺留之白色粉末經送行政院衛生署藥物食品檢驗局檢驗結果，均驗出納
    乃得（ｍｅｔｈｏｍｙｌ）農藥成分，納乃得屬於胺基甲酸鹽類農藥，毒性強，
    以體重一公斤之白老鼠攝取十七至二三點五微克之納乃得即足以致死，有行政院
    衛生署藥物食品檢驗局九十二年十一月二十日藥檢肆字第０九二九二二三二０號
    函及胺基甲酸鹽類毒性與劑型參考表各一紙在卷可稽；再該被害人乙○○經送行
    政院衛生署屏東醫院急救時，有意識、躁動全身冒冷汗、口腔分泌物甚多、四肢
    難以約束等症狀、生命跡象不穩，血壓收縮壓為二四０毫米汞柱、舒張壓為一三
    一毫米汞柱，心跳每分鐘一二五下，體溫為攝氏三十七點三度，呼吸一分鐘十三
    次，血壓過高、心跳過高，呈中毒跡象，若不加以救治，有可能會致命，且也有
    發病危通知等情，業據證人即主治醫生羅隆仁於偵訊中證述明確，並有急診病例
    、急診護理紀錄在卷可佐，顯見被害人乙○○送醫急救時確有生命危險。被告自
    承其自幼務農，對於杜邦萬靈農藥內含納乃得成分，有劇毒一節知之甚稔，竟仍
    將之摻入清水中供其子乙○○飲用，足見其有戕害人生命之故意，堪以認定。
二、另按「已著手於犯罪行為之實行，而因己意中止或防止其結果之發生者，減輕或
    免除其刑」刑法第二十七條定有明文，本件被告至警局報案時全身發抖，表示他
    拿農藥給他兒子吃，目前情況不知如何，要求員警盡快去他家察看等情，業據證
    人丙○○、丁○○即受理報案之員警於本院審理時證述明確，被告亦自承「當時
    是立刻去派出所，看見我兒子在床上掙扎，覺得不忍心，去報警時知道我兒子還
    沒有死，去報警的目的是要讓警察送他去醫院」等語，被告於發覺其子乙○○飲
    用含有納乃得農藥的水後，在無任何通常障礙事由介入之情況下，選擇立即至派
    出所報警，並向員警表示盡快至家中察看，而依其智識經驗亦當可知悉警方將會
    立即迅速採取救護行動，顯見被告當時主觀上確有中止殺人犯行的意思，否則其
    大可等待一段時間至乙○○確實死亡後再至派出所自首。而被害人乙○○確實因
    為被告之報案以及警方之救助行為而免於死亡之結果，被告報警之舉顯然已屬於
    積極之防果行為，而非僅是單純消極中止其犯行而已，故縱使被害人是因為警方
    將其送醫而倖免於難，亦不能認為係因警方之外力介入而產生單純之障礙未遂而
    已，被告之報警行為實係被害人可以獲救之關鍵。雖被告於警局及檢察官初訊時
    供稱「當時乙○○兩手敲打床鋪，我就趕快來報案自首‧‧‧如果醫院把乙○○
    救活了，我就會很悽慘，因為乙○○會繼續危害社會」、「我就是要殺了他，我
    怕他會危害別人，他被救活是我的不幸，要換我跑路了」等語，應係基於身為人
    父，多年照顧患有精神疾病的兒子，心力交瘁，唯恐其子乙○○危害他人，又不
    忍心乙○○因此死亡之矛盾心態下所為之陳述，被告既已於乙○○服用農藥後痛
    苦掙扎時，立即至派出所報案，顯見被告於報案時已認知員警得知此事，必定會
    立刻對乙○○施以救助，且當時並非被害人已逃離現場或有旁人發現而喝止，亦
    即在客觀情勢並無任何改變下，被告實際上可以繼續其不作為而任令被害人產生
    其先前所欲發生之死亡結果，然被告選擇報警，顯見其因己意放棄殺人之犯意甚
    明，故公訴人稱被告係障礙未遂，非中止未遂云云，尚有誤會。被告確實係因己
    意中止殺意，防止死亡之發生，合乎刑法第二十七條中止未遂犯之規定，應可認
    定。
三、被告甲○○雖已著手於殺人之行為，惟因被害人乙○○經送醫急救結果，幸而未
    發生死亡之結果，是以被告殺人行為尚止於未遂。核其所為，係犯刑法第二百七
    十一條第二項、第一項之殺人未遂罪。被告著手殺人行為之實行，而因己意中止
    ，且防止死亡結果之發生，又未生死亡之結果，為中止未遂犯，應依刑法第二十
    七條規定，減輕其刑。又被告於犯罪未被發覺前，自行至屏東縣警察局屏東分局
    建國派出所向警方坦承犯案，業經證人丙○○、丁○○於本院審理中證述明確，
    並有受理各類案件紀錄表在卷可按，被告係對於未經發覺之犯罪自首而受裁判，
    應依刑法第六十二條前段減輕其刑。再被害人乙○○於六十九年間即出現精神分
    裂異常症狀，曾至賴耀宗診所、高雄市立凱旋醫院就醫等情，有上開醫療院所病
    例及就診紀錄在卷可稽，被告為被害人之父，多年照顧精神異常之子女，其精神
    壓力遠非外人所得想像，依其犯罪之特殊原因及環境因素予以觀察，在客觀上顯
    足以引起一般之同情，如仍宣告法定低度刑期，尤嫌過重，應依刑法第五十九條
    之規定減輕其刑，其刑有三項減輕事由，並依刑法第七十條規定遞減之。爰審酌
    被告素行良好、犯罪之動機係因不願其患有精神疾病之子造成社會負擔、犯罪手
    段、犯罪時所受之刺激、所生之損害，犯罪後立即報警自首、坦承犯行等一切情
    狀，量處有期徒刑一年八月。末查被告前未曾受有期徒刑以上刑之宣告，因一時
    失慮，偶罹刑典，事後已坦承犯行，深具悔意，且年事已高，經此刑之宣告後，
    應知警惕而無再犯之虞，且其子乙○○目前收留於屏安醫院接受治療，當不至於
    對被告產生危害，本院因認所宣告之刑暫不執行為當，併以宣告緩刑四年，用啟
    自新。扣案杜邦萬靈農藥一包及寶特瓶一個，係被告所有供本件犯罪所用之物，
    業據被告供述明確，爰依刑法第三十八條第一項第二款規定宣告沒收。
據上論斷，依刑事訴訟法第二百九十九條第一項前段，刑法第二百七十一條第二項、
第一項、第二十七條、第六十二條、第五十九條、第七十四條第一款、第三十八條第
一項第二款，判決如主文。
本案經檢察官蔡榮龍到庭執行職務
中      華      民      國    九十二    年     十二     月    三十一    日
                                     臺灣屏東地方法院刑事第四庭
                                         審判長法  官簡志瑩
                                               法  官王以齊
                                               法  官陳姵君
右正本證明與原本無異。
如不服本判決應於收受本判決送達後十日內向本院提出上訴書狀，其未敘述上訴理由
者，並得於提起上訴後十日內向本院補提理由書狀（均須按他造當事人之人數附繕本
 ）「切勿逕送上級法院」
                                          書記官  許倬維
中      華      民      國      九十二    年    十二    月    三十一    日
附錄論罪法條：
中華民國刑法第二百七十一條
 (普通殺人罪)
殺人者，處死刑、無期徒刑或十年以上有期徒刑。
前項之未遂犯罰之。
預備犯第一項之罪者，處二年以下有期徒刑。


司法院資訊處製作；財團法人民間司法改革基金會備份。
